臺灣彰化地方法院民事判決　100年度簡上字第99號
上訴人即附
帶被上訴人　張鐘和
訴訟代理人　張清松
被上訴人即
附帶上訴人　陳西雄
上列當事人間請求損害賠償事件，上訴人對於民國100 年8 月9
日本院北斗簡易庭100 年度斗簡字第110 號第一審判決提起上訴
，被上訴人提起附帶上訴，經本院於100 年10月27日言詞辯論終
結，判決如下：
    主      文
上訴及附帶上訴均駁回。
第二審訴訟費用關於上訴部分，由上訴人負擔；關於附帶上訴部
分，由被上訴人負擔。
    事實及理由
一、被上訴人即附帶上訴人（下稱被上訴人）起訴主張：上訴人
    即附帶被上訴人（下稱上訴人）於民國99年9 月25日下午3
    時許，在彰化縣社頭鄉廣興村廣興巷13號泰安岩廟廣場，公
    然以台語「幹你娘」、「幹你娘之掰」、「幹你老母老之掰
    」等語辱罵伊，足以貶損被上訴人之社會評價，且上訴人以
    上開言詞公然侮辱，事後又未道歉，實已造成被上訴人精神
    上之痛苦，應得請求上訴人賠償，爰依侵權行為之法律關係
    提起本訴等語。並聲明：上訴人應給付被上訴人新臺幣（下
    同）12萬元及自起訴狀繕本送達之翌日即100 年6 月14日起
    至清償日止按週年利率5%計算之利息。
二、上訴人則以：兩造係因意見不合而起爭執，被上訴人當時亦
    持鐵椅砸傷上訴人頭部，致上訴人受有腦震盪之傷害等語，
    資為抗辯。並聲明：被上訴人之訴駁回。
三、原審經審理結果，判命上訴人應給付被上訴人1 萬2,000 元
    ，及自100 年6 月14日起至清償日止按年息5%計算之利息，
    並駁回被上訴人其餘之訴（即其請求上訴人給付10萬8,000
    元及該部分法定利息部分）。上訴人不服提起上訴，聲明：
    (一)原判決不利於上訴人部分廢棄。(二)上開廢棄部分，被上訴
    人在第一審之訴駁回。被上訴人對上訴人之上訴則聲明：上
    訴人之上訴駁回。被上訴人並就其敗訴部分，於本院提起附
    帶上訴，聲明：(一)原判決不利於被上訴人部分廢棄。(二)上開
    廢棄部分，被上訴人應再給付上訴人10萬8,000 元及自起訴
    狀繕本送達之翌日即100 年6 月14日起至清償日止按週年利
    率5%計算之利息。附帶被上訴人就此則聲明：附帶上訴駁回
    。
四、上訴人除援用原審之抗辯及陳述外，另補陳：兩造係因意見
    不合而互相辱罵，且上訴人當時因遭被上訴人持鐵椅傷害而
    住院4 天3 夜，被上訴人不予賠償、道歉，反要求上訴人賠
    償，實屬無理等語。
五、被上訴人除援用原審之主張及陳述外，並補陳：上訴人財產
    甚豐，且人格聲譽應屬無價，原審判命上訴人賠償之金額過
    低，不足以彌補其精神損失等語。
六、兩造不爭執之事實：
    被上訴人主張其於上揭時間、地點遭上訴人以前揭言語辱罵
    乙節，業據當時在場目擊經過之證人張木淵、陳項柏於偵訊
    時結證綦詳（臺灣彰化地方法院檢察署100 年度調偵字第19
    8 號卷第7 至12頁），上訴人亦於偵查程序中自承其有辱罵
    被上訴人（同署100 年度他字第435 號卷第14頁），並因此
    經本院刑事庭以公然侮辱罪判刑確定，此經本院依職權調取
    本院刑事庭100 年度簡字第1050號妨害名譽刑事卷宗核閱屬
    實，且為兩造所不爭執，自堪信為真實。
七、得心證之理由：
    按因故意或過失，不法侵害他人之權利者，負損害賠償責任
    ；不法侵害他人之身體、健康、名譽、自由、信用、隱私、
    貞操、或不法侵害其他人格法益而情節重大者，被害人雖非
    財產上損害，亦得請求賠償相當之金額，民法第184 條第1
    項前段、第195 條第1 項前段分別定有明文。而慰撫金之賠
    償以人格權遭受侵害，使精神上受有痛苦為必要，至其核給
    之標準固與財產上損害之計算不同，惟非不可斟酌雙方身分
    、資力與加害程度，及其他各種情形核定相當之數額；換言
    之，以人格權遭遇侵害，受有精神上之痛苦，而請求慰藉金
    之賠償，其核給之標準，須斟酌雙方之身分、資力與加害程
    度及其他各種情形核定相當之數額。且所謂「相當」，應以
    實際加害情形與其名譽影響是否重大及被害人之身分、地位
    與加害人之經濟情況等關係定之（最高法院47年臺上字第12
    21號、51年臺上字第223 號判例參照）。經查：
  (一)上訴人於上開時間係在公眾所得見聞之上開泰安岩廟廣場，
    以前揭言詞辱罵被上訴人，已如前述，上訴人所為顯已貶損
    被上訴人在社會上之評價，而損及其名譽，且其情節重大，
    被上訴人於精神上受有痛苦，洵堪認定，是被上訴人主張上
    訴人應負侵權行為損害賠償責任，應就其非財產上之損害為
    相當之賠償，自屬有據。至上訴人固抗辯兩造係因意見不合
    而互相辱罵，且被上訴人當時有傷害其頭部云云，惟被上訴
    人當時是否亦有辱罵上訴人或傷害上訴人頭部而有兩造互為
    侵權行為之情，應屬上訴人得否另向被上訴人依侵權行為之
    法律關係請求賠償之問題，自無解於上訴人就其自身行為所
    應負之侵權行為損害賠償責任。
  (二)上訴人為國小畢業，務農，名下有房屋、土地數筆；被上訴
    人為國小畢業，目前無業，名下亦有房屋、土地數筆等情，
    業據兩造於原審陳明在卷（原審卷第18頁背面），並有稅務
    電子閘門財產所得調件明細表在卷可稽（見本院卷第22至24
    頁），本院審酌被上訴人遭上訴人以前揭言詞當眾辱罵，於
    精神上所受之痛苦，而上訴人不思理性解決與被上訴人之紛
    爭，竟出言辱罵，造成上訴人名譽之受損乙節，及兩造教育
    程度、經濟狀況、社會地位等一切情狀，認被上訴人請求12
    萬元之慰撫金尚屬過高，原審認上訴人應賠付被上訴人1 萬
    2,000 元，核屬適當。
八、綜上，被上訴人依侵權行為之法律關係，請求上訴人給付被
    上訴人1 萬2,000 元及法定遲延利息，為有理由，應予准許
    ；其逾此部分之請求，則無理由，應予駁回。原審就上開應
    予准許部分為上訴人敗訴之判決，核無違誤，上訴人上訴意
    旨指摘原判決此部分不當，求予廢棄改判，為無理由，應予
    駁回。又原審就上開應予駁回部分為被上訴人敗訴之判決，
    亦無不當，被上訴人提起附帶上訴，指摘原判決此部分不當
    ，求予廢棄改判，亦無理由，應併予駁回。
九、本件事證已臻明確，兩造其餘攻擊防禦方法及未經援用之證
    據，核均不足影響判決結果，爰不予逐一論駁，併此敘明。
十、據上論結，本件上訴及附帶上訴均為無理由，依民事訴訟法
    第436 條之1 第3 項、第449 條第1 項、第78條，判決如主
    文。
中    華    民    國   100    年    11    月    10    日
                  民事第三庭  審判長法  官  羅培昌
                                    法  官  洪榮謙
                                    法  官  楊舒嵐
以上正本係照原本作成。
本判決不得上訴。
中    華    民    國   100    年    11    月    10    日
                                    書記官  蕭雅馨